【裁判字號】    97,消債更,1126
【裁判日期】    980325
【裁判案由】    更生事件
【裁判全文】
臺灣板橋地方法院民事裁定          97年度消債更字第1126號
聲  請  人  甲○○
上列當事人因消費者債務清理事件聲請更生，本院裁定如下：
    主  文
聲請駁回。
聲請費用由聲請人負擔。
    理  由
一、按債務人與金融機構協商成立者，不得聲請更生或清算，但
    因不可歸責於己之事由，致履行顯有重大困難者，不在此限
    ；本條例施行前，債務人依金融主管機關協調成立之中華民
    國銀行公會會員辦理消費金融案件無擔保債務協商機制與金
    融機構成立之協商，準用前項之規定，消費者債務清理條例
    第151條第 5項、第6項分別定有明文。又聲請更生或清算不
    合程式或不備其他要件者，法院應以裁定駁回之，但其情形
    可以補正者，法院應定期間先命補正，復為同條例第 8條所
    明定。
二、本件聲請意旨略以：聲請人因有不能清償債務之情事，目前
    債務總金額為新臺幣（下同）1,834,379 元，消費者債務清
    理條例施行前，曾於民國96年間依照中華民國銀行公會會員
    辦理消費金融案件無擔保債務協商機制，與最大債權金融機
    構新竹國際商業銀行股份有限公司（下稱新竹商銀）達成協
    商，雙方約定聲請人自96年3 月起，分120 期，利率6.88%
    ，每月10日以10,840元，依各債權銀行債權金額比例清償各
    項債務，直至全部清償為止，惟其任職於蒂蒂司服飾有限公
    司，聲請前2 年內之收入總額為1,485,945 元，前2 年內每
    月之必要支出為56,699元（包括房租費用、交通費用、生活
    費用、水費、電費... 等，見本院卷第117 至118 頁財產及
    收入狀況說明書），而該協商條件已大大超過聲請人所能負
    擔（見本院卷第6 頁），且其94年所生之長子吳○呈本由住
    在苗栗之公公、婆婆代為扶養，時至今年5 月，聲請人公公
    突然生病，而婆婆因須照顧公公，無暇再照顧聲請人之長子
    ，致使聲請人不得不於97年5 月7 日向公司提出辭呈，離開
    公司回到苗栗照顧小孩，並於97年6 月毀諾（見本院卷第95
    頁），其毀諾實係具有不可歸責於己事由；又其於97年7 月
    8 日已回到蒂蒂司服飾有限公司任職（見本院卷第95頁），
    平均每月薪水收入約為57,000元，扣除每月家庭支出約為50
    ,898 元 ，其願以每月為1 期，每期清償5,095 元，共分72
    期6 年清償，清償之總金額約佔原債務總額之2 成（見本院
    卷第120 頁），懇請鈞院裁定開始更生等語。
三、經查：
  (一)聲請人曾參與中華民國銀行公會會員辦理消費金融案件無擔
    保債務協商機制，與新竹商銀成立協商，並於97年6 月毀諾
    乙節，有其提出之財團法人金融聯合徵信中心債權人清冊（
    見本院卷第73至75頁）、協議書、無擔保債務還款計劃（見
    本院卷第84頁）、臺北富邦商業銀行帳號為000000000000號
    存款存摺（見本院卷第97至99頁）、彰化銀行帳號為000000
    00000000號活期儲蓄存款存摺（見本院卷第100 至104 頁）
    等件及美商花旗銀行股份有限公司等債權人之民事陳報狀附
    卷足憑。因此，聲請人聲請更生，依上說明，自須符合「不
    可歸責於己致履行顯有重大困難事由」之要件，方為適法。
  (二)本件聲請人主張因協商條件超過其所能負擔，公公生病，婆
    婆為照顧公公無暇照顧其子，致不得不離職照顧子女，因此
    毀諾具有不可歸責於己之事由等情。然查，聲請人近2 年平
    均每月收入約為61,914元【計算式：1,485,945 2 （年）
    12（月）】，有財政部臺灣省北區國稅局綜合所得稅各類
    所得資料清單（見本院卷第22至23頁）附卷可稽，倘以該收
    入扣除協商款項10,840元後，聲請人每月仍餘51,074元可供
    運用，應已足維持其家庭生活所需；且聲請人之配偶吳東曄
    亦有工作能力，應可分擔其等家庭生活所需，是聲請人主張
    協商條件超過所能負擔等情，尚不足採。又聲請人主張公公
    生病，婆婆為照務公公無暇照顧其子，致不得不離職照顧子
    女乙節，固據提出勞工保險被保險人投保資料表（見本院卷
    第26至28頁）、戶籍謄本（見本院卷第66頁）、行政院衛生
    署苗栗醫院醫療費用收據（見本院卷第105 頁）、瑞普實業
    有限公司離職申請書（見本院卷第106 頁）等件在卷足憑，
    但聲請人為照顧子女而「自願」離職，是否有其必要性，尚
    非無疑，蓋聲請人應得將其子接回就近照顧或委請保母照顧
    而不離職，或得與債權人協商暫緩繳款等，以謀解決一時繳
    款之不便。再查，聲請人離職後，於97年6 月12日曾有由僑
    馥建築經理為名之存款93,923元，存入聲請人前開臺北富邦
    銀行之帳戶內（見本院卷第98頁），且其自陳已於97年7 月
    8 日回到蒂蒂司服飾有限公司任職（見本院卷第95頁），則
    聲請人於97年5 、6 月間雖因離職而無收入，然應不致無法
    履行協商條件，是聲請人此部分之主張亦無理由。
四、綜上所述，本件聲請人既無消費者債務清理條例第151 條第
    5 項但書所定，不可歸責於己致履行原協商條件顯有重大困
    難之情形，其向本院聲請更生，應屬聲請之要件不備，且該
    欠缺又無從補正，依首揭條文規定，自應駁回其更生之聲請
    ，爰裁定如主文。
五、另目前銀行公會就曾參加債務協商機制而毀諾之債務人，提
    供「個別協商一致性方案」使能再進行協商，聲請人倘有履
    債上之困難，尚非不得與新竹商業銀行等債權人，再次進行
    解決債務之商談，以謀求適當之履行條件，附此說明。
中    華    民    國    98    年    3     月    25    日
                  民事第二庭  法  官  張筱琪
上為正本係照原本作成
如不服本裁定，應於裁定送達後10日內，以書狀向本院提出抗告
，並繳納抗告費新臺幣1千元
中    華    民    國    98    年    3     月    25    日
                              書記官  連思斐


司法院資訊處製作；財團法人民間司法改革基金會備份。
